【裁判字號】    97,訴,488
【裁判日期】    970624
【裁判案由】    違反毒品危害防制條例
【裁判全文】
臺灣新竹地方法院刑事判決               97年度訴字第488號
    公  訴  人  臺灣新竹地方法院檢察署檢察官
    被      告  甲○○
                          號
                        （因另案在於臺灣新竹監獄執行中）
上列被告因違反毒品危害防制條例案件，經檢察官提起公訴（97
年度毒偵字第878號），本院依簡式審判程序判決如下：
    主  文
甲○○施用第一級毒品，累犯，處有期徒刑壹年壹月。
    事  實
一、甲○○前於民國91年間，因違反毒品危害防制條例案件，經
    本院於92年3月17日以92年度竹簡字第17號判處有期徒刑6月
    、諭知易科罰金折算標準確定，並於93年7月8日縮刑期滿執
    行完畢。
二、甲○○(1)前於88年間，因施用毒品案件，經本院以88年度毒
    聲字第1157號裁定送觀察、勒戒後，認無繼續施用毒品傾向
    ，於88年9月23日執行完畢而出所，由臺灣新竹地方法院檢
    察署檢察官以88年度偵緝字第375號不起訴處分確定。(2)又
    於89年間，因2犯施用毒品案件，經本院以89年度毒聲字第2
    913號裁定送觀察、勒戒後，認有繼續施用毒品傾向，再經
    本院以90年度毒聲字第487號裁定令入戒治處所施以強制戒
    治，並因執行成效良好而停止戒治、付保護管束，迄於91年
    2月27日因保護管束期滿而執行完畢。(3)復於91年間，因3犯
    施用毒品案件，經本院以91年度毒聲字第774號裁定令入戒
    治處所施以強制戒治，嗣於93年1月9日因毒品危害防制條例
    新修正而出所，尚未執行完畢。所犯刑責部分，經本院於92
    年3月17日以92年度竹簡字第17號判處有期徒刑6月、諭知易
    科罰金折算標準確定，並於93年7月8日縮刑期滿執行完畢。
    (4)再於上開強制戒治執行完畢後5年內，即於95年10月4日下
    午，因施用第一、二級毒品犯行，經本院於96年4月13日以9
    6年度訴字第140號判處應執行有期徒刑1年確定，嗣經本院
    於96年9月7日以96年度聲減字第2409號裁定應執行有期徒刑
    6月確定。
三、甲○○仍不知悔改，復基於同時施用第一、二級毒品之犯意
    ，於97年3月12日中午，在新竹縣市某路邊之車上，將海洛
    因及安非他命一起置入玻璃球內燒烤吸食煙霧之方式，同時
    施用第一級毒品海洛因及第二級毒品安非他命1次。嗣於97
    年3月12日上午4時20分許，在新竹縣竹北市縣○○街之樂多
    電子遊戲場內，為警另案通緝而逮捕，經警同意採尿送驗後
    而查悉上情。
四、案經新竹市警察局第二分局報請臺灣新竹地方法院檢察署檢
    察官偵查起訴。
    理  由
甲、程序部分：
    本件被告甲○○所犯施用毒品罪，係非死刑、無期徒刑、最
    輕本刑為3年以上有期徒刑之罪，被告於本院準備程序進行
    中，就被訴事實為有罪之陳述，經本院合議庭認合於刑事訴
    訟法第273條之1第1項之規定，裁定進行簡式審判程序。
乙、實體部分：
一、訊據被告甲○○對於事實三所載之犯罪事實，於本院準備程
    序、審判程序中坦承不諱，而被告為警所採集之尿液（代號
    為B-099），經送台灣尖端先進生技醫藥股份有限公司檢驗
    結果，呈海洛因經人體代謝後之嗎啡陽性反應；安非他命、
    甲基安非他命陽性反應，此有真實姓名代號對照表、台灣尖
    端先進生技醫藥股份有限公司於97年3月19日出具之濫用藥
    物檢驗報告附卷可稽（見毒偵字第878號偵查卷第9、10頁）
    。是認被告上開自白內容應與事實相符，堪認為真實。
二、按(一)施用第一、二級毒品為犯罪行為，毒品危害防制條例第
    10條定有處罰明文。故施用第一、二級毒品者，依前揭規定
    本應科以刑罰。惟基於刑事政策，對合於一定條件之施用者
    ，則依同條例第20條、第23條之規定，施以觀察、勒戒及強
    制戒治之保安處分。(二)毒品危害防制條例於民國92年7月9日
    修正公布，自93年1月9日施行，其中第20條、第23條將施用
    毒品之刑事處遇程序，區分為「初犯」及「5年內再犯」、
    「5年後再犯」。依其立法理由之說明：「初犯」，經觀察
    、勒戒或強制戒治後，應為不起訴處分或不付審理之裁定；
    經觀察、勒戒或強制戒治執行完畢釋放後，「5年內再犯」
    者，因其再犯率甚高，原實施之觀察、勒戒及強制戒治既已
    無法收其實效，爰依法追訴或裁定交付審理。至於經觀察、
    勒戒或強制戒治執行完畢釋放後，「5年後再犯」者，前所
    實施之觀察、勒戒或強制戒治已足以遮斷其施用毒品之毒癮
    ，為期自新及協助其斷除毒癮，仍適用「初犯」規定，先經
    觀察、勒戒或強制戒治之程序。從而依修正後之規定，僅限
    於「初犯」及「5年後再犯」二種情形，始應先經觀察、勒
    戒或強制戒治程序。倘被告於5年內已再犯，經依法追訴處
    罰，縱其第3次（或第3次以上）再度施用毒品之時間，在初
    犯經觀察、勒戒或強制戒治執行完畢釋放5年以後，已不合
    於「5年後再犯」之規定，且因已於「5年內再犯」，顯見其
    再犯率甚高，原實施觀察、勒戒或強制戒治，已無法收其實
    效，即應依該條例第10條處罰（最高法院95年度第7次刑事
    庭會議決議參照）。準此，茍被告其施用毒品之犯行，前經
    觀察、勒戒或強制戒治執行完畢後，5年內曾因再施用毒品
    之行為，而經法院判處刑罰之處遇程序確定者，縱其係於觀
    察、勒戒或強制戒治執行完畢5年後再為本案施用毒品，應
    認屬「再犯」之範疇，直接適用刑罰處遇之程序。經查，
    被告(1)前於88年間，因施用毒品案件，經本院以88年度毒聲
    字第1157號裁定送觀察、勒戒後，認無繼續施用毒品傾向，
    於88年9月23日執行完畢而出所，由臺灣新竹地方法院檢察
    署檢察官以88年度偵緝字第375號不起訴處分確定。(2)又於8
    9年間，因2犯施用毒品案件，經本院以89年度毒聲字第2913
    號裁定送觀察、勒戒後，認有繼續施用毒品傾向，再經本院
    以90年度毒聲字第487號裁定令入戒治處所施以強制戒治，
    並因執行成效良好而停止戒治、付保護管束，迄於91年2月
    27 日因保護管束期滿而執行完畢。(3)復於91年間，因3犯施
    用毒品案件，經本院以91年度毒聲字第774號裁定令入戒治
    處所施以強制戒治，嗣於93年1月9日因毒品危害防制條例新
    修正而出所，尚未執行完畢。所犯刑責部分，經本院於92年
    3月17日以92年度竹簡字第17號判處有期徒刑6月、諭知易科
    罰金折算標準確定，並於93年7月8日縮刑期滿執行完畢。(4)
    再於上開強制戒治執行完畢後5年內，即於95年10月4日下午
    ，因施用第一、二級毒品犯行，經本院於96年4月13日以96
    年度訴字第140號判處應執行有期徒刑1年確定，嗣經本院於
    96年9月7日以96年度聲減字第2409號裁定應執行有期徒刑6
    月確定等情，有臺灣高等法院被告前案紀錄表、在監在押全
    國紀錄表及本院92年度竹簡字第17號判決、96年度訴字第14
    0號判決在卷可按，被告既於91年2月27日強制戒治執行完畢
    而釋放後之5年內再犯上開(3)、(4)所示之施用毒品案件，是
    其於強制戒治執行完畢而釋放後之5年後再犯本案施用第一
    、二級毒品犯行，徵諸前開最高法院95年度第7次刑事庭會
    議決議意旨，自應依法予以論罪科刑。
三、論罪科刑
（一）核被告所為，係犯毒品危害防制條例第10條第1項之施用
      第一級毒品罪、同條例第10條第2項之施用第二級毒品罪
      。其分別持有第一級毒品海洛因、第二級毒品安非他命之
      低度行為，各為其施用第一級毒品海洛因、第二級毒品安
      非他命之高度行為所吸收，皆不另論罪。
（二）而被告將海洛因及安非他命一起置入玻璃球燒烤而同時施
      用之，其以一行為而犯施用第一級毒品罪、施用第二級毒
      品罪，為一行為而觸犯數罪名，為想像競合犯，應依刑法
      第55條之規定，從一重之施用第一級毒品罪處斷。
（三）被告有事實一所載之前案紀錄，並於93年7月8日縮刑期滿
      執行完畢等情，有臺灣高等法院被告全國前案紀錄表、臺
      灣新竹地方法院檢察署刑案資料查註紀錄表等件附卷可佐
      ，被告前受有期徒刑之執行完畢後，其於5年以內故意再
      犯本件有期徒刑以上之罪，為累犯，應依刑法第47條第1
      項之規定，加重其刑。
（四）爰審酌被告無視法令之禁止，前已因施用毒品案件，經裁
      定送觀察勒戒、強制戒治後，竟再度施用足以導致精神障
      礙及生命危險之成癮性毒品，顯無悔改之意，兼以施用毒
      品所生危害以自戕健康為主，及其犯後態度等一切情狀，
      認公訴人求處有期徒刑1年1月尚屬允當，爰量處如主文所
      示之刑。
四、據上論斷，應依刑事訴訟法第273條之1第1項、第299條第1
    項前段，毒品危害防制條例第10條第1項、第10條第2項，刑
    法第11條前段、第47條第1項、第55條，判決如主文。
本案經檢察官張凱絜到庭執行職務。
中    華    民    國    97    年    6     月    24    日
                          刑事第三庭法    官    黃美文
以上正本證明與原本無異。
中    華    民    國    97    年    6     月    24    日
                                    書 記 官    陳怡芳
如不服本判決應於收受本判決後10日內向本院提出上訴書狀，上
訴書狀應敘述具體理由。上訴書狀未敘述上訴理由者，應於上訴
期間屆滿後20日內補提理由書狀於本院 (均須按他造當事人之人
數附繕本 )「切勿逕送上級法院」。
附錄論罪科刑法條：
毒品危害防制條例第10條：
施用第一級毒品者，處六月以上五年以下有期徒刑。
施用第二級毒品者，處三年以下有期徒刑。


司法院資訊處製作；財團法人民間司法改革基金會備份。
